臺灣桃園地方法院刑事判決　　　　　　　　　　　　九十一年度訴字第一七六七號
　　公　訴　人　臺灣桃園地方法院檢察署檢察官
　　被　　　告　甲○○
右列被告因偽造文書案件，經檢察官提起公訴（九十一年度偵緝字第四五五號），本
院於準備程序進行中，被告就被訴事實為有罪之陳述，經告知被告簡式審判程序之旨
，並聽取當事人之意見後，裁定進行簡式審判程序，茲判決如左：
    主  文
甲○○行使偽造私文書，足以生損害於他人，處有期徒刑參月，如易科罰金以佰元
折算壹日。偽造中華民國八十八年六月三十日不動產買賣契約書上「丁○○○」、「
戊○○」之署押各壹枚均沒收。
    事  實
一、甲○○與戊○○係朋友關係，緣甲○○自民國（下同）八十八年二月間起，陸續
    向丙○○借款積欠債務，明知戊○○及其母丁○○○並未同意，將所共有坐落於
    桃園縣中壢市○○○○段七九九地號土地，出賣予丙○○。詎甲○○竟利用戊○○委託其向桃園縣中壢市戶政事務所申請印鑑證明，以供設定抵押權向丙○○供
    擔保借款，而保管戊○○及丁○○○之印鑑章及身分證之機會，竟未經丁○○○
    、戊○○授權，亦未徵得其二人之同意，基於行使偽造私文書之犯意，自不知情
    代書乙○○處，取得空白「不動產買賣契約書」後，擅自於八十八年六月間某日
    ，在桃園縣中壢市○○路三九八號十四樓其工作之灝樹旅行社內，於上開「不動
    產買賣契約書」上立契約書人賣方欄內偽造「丁○○○」、「戊○○」之署押及
    盜蓋印文各一枚，而偽造「上開地號土地為出售標的，訂約日期八十八年六月三
    十日之不動產買賣契約書」一份後，持之交予丙○○供作擔保借款之用，足以生
    損害於戊○○及丁○○○。
二、案經丙○○告發由桃園地方法院檢察署檢察官偵查起訴。
    理  由
一、程序部分：按除被告所犯為死刑、無期徒刑、最輕本刑為三年以上有期徒刑之罪
    或高等法院管轄第一審案件者外，於前條第一項程序進行中，被告先就被訴事實
    為有罪之陳述時，審判長得告知被告簡式審判程序之旨，並聽取當事人、代理人
    、辯護人及輔佐人之意見後，裁定進行簡式審判程序，刑事訴訟法第二百七十三
    條之一第一項定有明文。本件被告於準備程序進行中，經被告為有罪陳述，改依
    簡式審判程序審判，合先敘明。
二、右揭事實，業據被告甲○○於本院審理時坦承不諱，並經告發人丙○○於偵查及
    審理時指述明確，核與證人丁○○○、戊○○於偵查中及本院訊問時（見偵卷第
    二八頁）、證人即代書乙○○於本院訊問時（見本院九十二年一月二日筆錄）證
    述情節相符。此外，並有上開偽造「不動產買賣契約書」一份在卷可稽，而本院
    將上開「不動產買賣契約書」送請鑑定結果，其上立契約書人賣方欄內之簽名，
    並非戊○○所簽名，有國防部憲兵司令部刑事鑑識中心中華民國九十二年十一月
    五日（92）宇鑑字第一四八○三號鑑驗通知書存卷可佐。足見被告自白與事實相
    符，堪予採信。事證明確，被告犯行洵堪認定。
三、核被告所為，係犯刑法第二百十六條、第二百十條之行使偽造私文書罪。其盜用
    印章及偽造署押之行為，均為偽造私文書之階段行為，偽造私文書之低度行為，
    應為行使偽造私文書之高度行為所吸收，均不另論罪。被告一行為侵害戊○○、
    丁○○○二人法益，屬想像競合，應從一重處斷。又被告犯罪後，刑法第四十一
    條業已修正為：「犯最重本刑為五年以下有期徒刑之罪，而受六個月以下有期徒
    刑或拘役之宣告，因身體、教育、職業、家庭之關係或其他正當事由，執行顯有
    困難者，得以一元以上三元以下折算一日，易科罰金，但確因不執行所宣告之刑
    ，難收矯治之效，或難以維持法秩序者，不在此限。」，並於九十年一月十日公
    布並已施行，是被告犯後法律已有變更，依刑法第二條第一項前段之規定，應適
    用最有利被告之新法處罰。爰審酌被告之素行、犯罪動機、目的、所生危害及犯
    後態度等一切情狀，另公訴人求處有期徒刑三月，本院認為適當，量處如主文所
    示之刑，併諭知易科罰金之折算標準。被告於「不動產買賣契約書」上偽造之「
    丁○○○」、「戊○○」署押各一枚，不問屬於犯人所有與否，均應依刑法第二
    百十九條之規定，均沒收之。至偽造「丁○○○」、「戊○○」名義之「不動產
    買賣契約書」，雖為供被告犯罪所用之物，然業交付丙○○，非屬被告所有；另
    按刑法第二百十九條所定不問屬於犯人與否沒收之者，以偽造之印章、印文或署
    押為限，盜用者不在其列，被告盜用「丁○○○」、「戊○○」印章蓋於不動產
    買賣契約書所產生之印文各一枚，爰均不併予宣告沒收，附此敘明。
據上論斷，應依刑事訴訟法第二百七十三條之一第一項、第二百九十九條第一項前段
，刑法第二條第一項前段、第二百十六條、第二百十條、第五十五條、第四十一條第
一項前段、第二百十九條，罰金罰鍰提高標準條例第二條，判決如主文。
本案經檢察官何祖舜到庭執行職務。
中      華      民      國    九十三    年      一      月      十六    日
                                    臺灣桃園地方法院刑事第五庭
                                            法  官  邱  滋  杉
右正本證明與原本無異。
如不服本判決，應於送達後十日內，向本院提出上訴狀。
                                            書記官  高  文  靜
中      華      民      國    九十三    年      一      月      十六    日
附錄本案論罪科刑法條全文：
刑法第二百一十六條
行使第二百十條至第二百十五條之文書者，依偽造、變造文書或登載不實事項或使登
載不實事項之規定處斷。
第二百十條
偽造、變造私文書，足以生損害於公眾或他人者，處五年以下有期徒刑。
